【裁判字號】    98,判,1043
【裁判日期】    980910
【裁判案由】    綜合所得稅
【裁判全文】
最  高  行  政  法  院  判  決
                                      98年度判字第1043號
上  訴  人  甲○○
訴訟代理人  張萬傑  律師
            何乃隆  律師
被 上訴 人  財政部臺北市國稅局
代  表  人  乙○○
上列當事人間綜合所得稅事件，上訴人對於中華民國96年8月29
日臺北高等行政法院95年度再字第110號判決，提起上訴，本院
判決如下：
    主  文
上訴駁回。
上訴審訴訟費用由上訴人負擔。
    理  由
一、查本件上訴人87年度綜合所得稅結算申報，自行申報綜合所
    得總額新臺幣（下同）29,909,514元，雖已將系爭萬海航運
    股份有限公司（下稱萬海公司）分配之股利所得23,807,812
    元列入申報，惟於計算稅額時，並未合併計算，被上訴人乃
    依行為時所得稅法第2條、第7條、第14條及第71條規定，併
    課上訴人當年度之所得，並核定綜合所得總額為29,910,53
    5元，淨額為28,463,935元，應補稅額為4,804,012元。上訴
    人不服，循序提起行政訴訟。為原審法院90年度訴字第4206
    號判決駁回。上訴人提起上訴，亦經本院93年度判字第1362
    號判決駁回上訴而確定。上訴人仍不服對原審判決及本院確
    定判決依行政訴訟法第273條第1項第13款規定，提起再審之
    訴，復經原審法院以95年度再字第110號判決駁回。上訴人
    仍表不服，提起本件上訴。
二、上訴人提起再審之訴主張：(一)被上訴人88年5月25日財北國
    稅法字第88021236號函、經濟部投資審議委員會88年6月1日
    經投審一字第88702759號函、臺北高等行政法院90年7月7
    日院百月股89訴02275字第008213號函、亞太公司90年8月
    10日亞太管字第0801號函、經濟部華僑投資審議會6度函准
    上訴人為華僑回國投資之函文及臺北高等行政法院92年度訴
    字第1256號判決等，為有利於上訴人之證據，前審判決未於
    判決書內說明其捨棄該重要證據之理由，其就附案證據取捨
    偏頗率斷，依法應注意而未注意，有漏未斟酌之處；(二)經濟
    部之華僑投資審議會為合議制，財政部及被上訴人、外交部
    、僑務委員會與內政部均為該會組織之固定成員，乃本件上
    訴人華僑回國投資案，係經被上訴人參與之經濟部華僑投資
    審議會通過後始由經濟部發文，顯示被上訴人贊同本件租稅
    優惠之適用。(三)又，臺北市○○○路29號之房屋非屬上訴人
    「自有」，前審判決與被上訴人有未調查、舉證，無據指控
    而載列於判決理由之違法等語，求為廢棄前審確定判決。
三、原判決駁回上訴人再審之訴，係以：（一）查本件上訴人係
    以行政訴訟法第273條第1項第13款規定提起本件再審之訴，
    按行政訴訟法第273條第1項第13款所謂「當事人發見未經斟
    酌之證物」，係指前訴訟程序事實審之言詞辯論終結前已存
    在之證物，因當事人不知有此證物，致未經斟酌，現始知之
    者而言。若在前訴訟程序事實審言詞辯論終結前，當事人於
    訴訟程序中提出，並經法院予以斟酌，自不得以之為再審理
    由。（二）經查，本件上訴人所爭執之上開所謂「發見未經
    斟酌之重要證物」，業經原審前審判決理由載明：「上訴人
    主張本件稅捐核課之處分違反華僑回國投資條例第16條規定
    云云，按華僑回國投資條例第16條係規定：『投資事業依公
    司法組設公司者，投資人不受同法第98條第1項、第108條第
    2項、第128條第1項、第208條第5項、第216條第1項關於國
    內住所及出資額之限制。』係指公司法原規定各種公司之負
    責人均應在國內設有住所，而依華僑回國投資條例回國投資
    者，不以在國內設有住所為限，乃在於排除公司法關於國內
    住所及出資額之限制，係關於公司成立是否合於公司法規定
    之問題，並非指依華僑回國投資條例回國投資者，不論在國
    內有無住所均不須將其在投資事業之營利所得報繳所得稅，
    此觀該條之規定即明，與投資人之所得核課無涉，上訴人上
    開主張，顯係誤解。」「又上訴人固有雙重國籍，而經濟部
    所審核之華僑投資案件，僅須就華僑之身分、投資之資金及
    投資事業等事項做為核准其投資與否之依據，並未就該華僑
    將來如有源自其投資事業所得之盈餘，如何課稅或如何審核
    有所規定，因租稅並非經濟部之主管業務，其自不可能就租
    稅事項作有權之解釋，上訴人主張其課稅身分之審核權已為
    經濟部所審核等節，亦屬誤解。」等由；而此項理由為本院
    原確定判決所維持，並進一步說明：「經濟部所審核華僑投
    資事件，僅須就華僑之身分、投資之資金及投資事業等事項
    做為核准其投資與否之依據，並未就該華僑將來如有源自其
    投資事業所得之盈餘，如何課稅或如何審核有所規定，因租
    稅並非經濟部之主管業務，其自不可能就租稅事項作有權之
    解釋。本件係本人之所得，得否適用行為時促進產業升級條
    例第11條之租稅優惠，其爭點、適用法律及構成要件皆與司
    法院大法官會議釋字第413號解釋之情形不同，尚難援比適
    用。」，由此可知前審判決均無上訴人所稱「發見未經斟酌
    之重要證物」可言。（三）次查，上訴人所陳臺北市○○○
    路29號之房屋非屬其「自有」，前審判決與被上訴人有未調
    查、舉證，無據指控而載列於判決理由之違法等語，尚非行
    政訴訟法第273條第1項第13款所稱「發見未經斟酌之重要證
    物」。況且，原審前審判決及本院原確定判決理由對此亦均
    分別載明：「經查本件上訴人原設戶籍於自有之臺北市○○
    區○○里○○鄰○○○路29號，自87年6月20日改設籍於亦為
    上訴人自有之臺北市○○區○○里○○鄰○○路158巷20號，
    復於89年6月19日改設籍於臺北縣八里鄉訊塘村竹圍3號，即
    上訴人在中華民國境內設有戶籍，以上均有戶籍謄本在卷可
    查，而依內政部警政署入出境管理局函送上訴人87年度入出
    境紀錄記載，上訴人於86年度，合計在中華民國境內居留26
    2日，此有內政部警政署入出境管理局88年6月11日（88）境
    信雲字第40852號函附在原處分卷可按，上訴人1年住居國內
    長達262日，足徵上訴人設籍地址，有久住該址並以之為住
    所之意思，自屬所得稅法第7條第2項第1款所稱『在中華民
    國境內有住所，並經常居住中華民國境內之人』，而非同條
    第3項所稱『非在中華民國境內居住之個人』，依上說明，
    上訴人即不屬行為時促進產業升級條例第11條所定之『非在
    中華民國境內居住之個人』。」，可知前審確定判決，就上
    訴人主張之「未經斟酌之證物」均已審酌，實無上訴人所稱
    「發見未經斟酌之重要證物」可言等由。資為判斷之論據，
    並敘明本件再審之訴既顯無行政訴訟法第273條第1項第13款
    之再審理由，則上訴人其他實體之主張，即毋庸審酌。
四、本院按：原判決駁回上訴人再審之訴，經核並無違背法令之
    情事。上訴意旨猶以：（一）上訴人住居之建物非自有，為
    他人所有，此有建物所有權狀為證，此證物係於再審期間內
    提出，完全符合行政訴訟法第273條第1項第13款所規定之新
    證據法定條件，應為新證據，基此，該原審判決認非新證據
    ，顯與上述法律規定不符；（二）原判決就原審法院另案民
    國90年7年7日以機關名義自動逕向亞太公司函查有利上訴人
    事項，漏未審酌，亦未於判決說明不採之理由，於法不合；
    （三）促產條例與華僑回國投資條例法為所得稅法之「特別
    法」，原處分違反「特別法優先適用原則」；（四）上訴人
    屢經請求傳訊經濟部投審會派員出庭作證而未獲准。足見原
    審判決仍有應查未查之違法；（五）另檢附上訴人在美國紐
    約委託美國銀行匯入設址國內銀行轉付其華僑投資之萬海公
    司之匯款流程，以證明78年度上訴人自美國匯入之華僑投資
    款，並非境內居民投資款；（六）訴外人雷寶萍與本案當事
    人未住境內均滿13年以上，情形相同應為相同處理等語，求
    為廢棄原判決。惟查本件爭點在於上訴人是否設籍於國內而
    有居住國內之意思，至住所之房屋是否為上訴人所有，與本
    案判決結果不生影響。次查上訴人提出之所謂未經斟酌之證
    據，業經前審判決予以審酌，並於判決理由中敘明不採之理
    由在案，上訴人猶以前審判決有漏未審酌之證據，對前審判
    決提起再審之訴，核與行政訴訟法第273條第1項第13款要件
    不合，業經原判決指駁甚詳。另查上訴人其餘主張及於再審
    程序請求傳訊證人，均非所稱「發見未經斟酌之證據」之再
    審要件。至於訴外人雷寶萍之案件與本案無關，亦無從作為
    本件再審之事由。綜上，上訴人上訴意旨均無可採，原判決
    駁回上訴人再審之訴，核無違誤。本件上訴論旨，仍執前詞
    ，指摘原判決違誤，求予廢棄，難認有理，應予駁回。
五、據上論結，本件上訴為無理由，爰依行政訴訟法第255條第1
    項、第98條第1項前段，判決如主文。
中    華    民    國    98    年    9     月    10    日
                    最高行政法院第七庭
                        審判長法官  藍  獻  林
                              法官  楊  惠  欽
                              法官  黃  秋  鴻
                              法官  廖  宏  明
                              法官  姜  素  娥
以  上  正  本  證  明  與  原  本  無  異
中    華    民    國    98    年    9     月    11    日
                              書記官  彭  秀  玲


司法院資訊處製作；財團法人民間司法改革基金會備份。
